臺灣高等法院臺南分院刑事判決　　　　 95年度上訴字第512號
上　訴　人
即　被　告　甲 ○ ○
選任辯護人　張 欽 昌　律師
上列上訴人因違反電業法等案件，不服臺灣臺南地方法院94年度
訴字第706號中華民國95年3月22日第一審判決（起訴案號：臺灣
臺南地方法院檢察署94年度調偵字第0187號），提起上訴，本院
判決如下：
    主  文
原判決撤銷。
甲○○共同改變電度表之構造使其失效不準而竊電，處有期徒刑
伍月，如易科罰金，以參佰元折算壹日。
    事  實
一、甲○○在臺南市○區○○街八十四號經營「巨蛋超商」，嗣
    為減少其超商之營業用電量，竟基於毀棄電表封印鎖及改變
    電表構造使之失效不準之犯意，於民國（下同）九十二年六
    月十日至八月十二日間某日，未經臺灣電力股份有限公司（
    以下簡稱臺電公司）同意，而委由亦具共同犯意聯絡之已成
    年惟不詳姓名年籍者，擅自破壞臺電公司用電電號0000
    0000號電表，其方式係剪開損壞電表箱上層裝設電源開
    關之封印鎖，切掉電源後，打開電表箱下層，毀壞電表內之
    二道封印鎖（不另為公訴不受理之諭知）並丟棄其中一道封
    印鎖後，以更換電表內之偏心傳動輪總成之方式，變造齒輪
    比，致使電表計量減少失效不準；至九十三年三月十二日止
    ，共竊用臺電公司配送電力合計約達一萬四千一百四十度（
    竊電度數已經檢察官於原審當庭予以更正）。嗣經Ａ１（因
    適用證人保護法第十五條之規定，故以代號Ａ１稱之，其真
    實姓名年籍詳卷）向臺電公司檢舉，始得知上情，遂由臺電
    公司所屬臺南營業處稽查員於九十三年三月十二日中午十二
    時許，會同警方在上址當場查獲，並扣得已遭破壞之電表一
    個。
二、案經臺電公司訴由臺南市警察局第一分局報告臺灣臺南地方
    法院檢察署檢察官偵查起訴。
    理  由
壹、程序方面：
    按被告以外之人於審判外之陳述，經當事人於審判程序同意
    作為證據，法院審酌該言詞陳述或書面陳述作成時之情況，
    認為適當者，亦得為證據。當事人、代理人或辯護人於法院
    調查證據時，知有第一百五十九條第一項不得為證據之情形
    ，而未於言詞辯論終結前聲明異議，視為有前項之同意；刑
    事訴訟法第一百五十九條之五定有明文。查本件認定事實所
    引用之證據方法（包括證人之證述及文書等物證），已經本
    院於審理時提示被告甲○○及其選任辯護人表示無意見（見
    本院卷第55至58、94至98、126至130頁），揆諸前揭說明，
    可認為已同意作為證據；而本院審酌該證人等之陳述及文書
    等物證作成時之客觀情況，認為適當，而查無其他違法不實
    之情事，復無顯有不可信之情況，自得採為證據。
貳、實體方面：
甲、有罪部分：
一、訊據被告甲○○雖矢口否認有上揭竊電之違反電業法犯行，
    並辯稱：電表不是他破壞的，他並沒有竊電；且其經營之巨
    蛋超商約從九十二年五、六月開始即沒有二十四小時營業，
    當時營業時間是從早上七時起至晚上十一、二時止，故電表
    依常情可能是在晚上被破壞的；另證人即檢舉人Ａ所證與事
    實不符，因其所說電錶位置與實際電錶位置有很大之誤差；
    本案可無法排除他人圖謀檢舉獎金，利用巨蛋超商未營業之
    深夜，擅自更改電錶之可能性，他是冤枉的云云。惟查：
  (一)被告甲○○對於其確有自九十二年八月間起至九十三年三月
    十二日止，在臺南市○區○○街八四號經營「巨蛋超商」，
    而於九十三年三月十二日中午十二時許，經臺電公司所屬臺
    南營業處稽查員會同警察在上址查扣封印鎖已遭破壞之用電
    電號00000000號電表一個之事實，已據其於原審及
    本院審理時坦認不諱在卷，並有照片二張及封印鎖已遭破壞
    之15Ａ三相電錶一個附卷（扣案）可憑（見偵查卷(一)第24頁
    ），自屬真實。
  (二)證人即臺電公司臺南營業處員工黃春長於原審審理時已具結
    證稱：渠等認為扣案電表的齒輪桿波紋不同，轉動比較慢，
    用電度數顯示就會變少；一般電表箱外殼上下都有一道鎖，
    打開後，上層是電源開關，下層是電表，下層電表部分本身
    又有二道鎖，但是本案電表箱外殼原來只有鎖上部的鎖及電
    表裡面的二道鎖，本案裡外有三道封印鎖，渠等去的時候剩
    下二個封印鎖，而且都已經遭破壞過，裡面電表鎖有一個不
    見了等語在卷（見原審卷第128至129頁）；核與證人即告訴
    代理人黃朝琴及臺電公司臺南營業處稽查員周晉生、劉世達
    、蔡進瑞依序於警詢或檢察官偵查中具結證述：「其（即黃
    朝琴）於九十三年三月十二日中午十二時許，到臺南市○區
    ○○街八四號（電錶編號一七─三九六七─○○，用電戶名
    李春賢）稽查，發現用電人甲○○擅自剪開電錶箱封印，使
    用變造之齒輪，致電錶計量不準。」「其（即周晉生）於九
    十三年三月十二日到巨蛋超商查電表，電表封印壞了，走得
    也比較慢，該電表確實有被人工改造的跡象，所以電表不正
    常，後來就會同警員，在被告面前將電表封起來。」「其（
    即劉世達）於九十三年三月十二日到系爭超商查電表，電表
    封印鎖被剪，等被告過來後一起檢查電表，發現齒輪被改過
    ，等警員過來後，在被告面前將電表封起來。」「其（即蔡
    進瑞）於九十三年三月十二日到系爭超商查電表，發現電表
    跑得比較慢，封印鎖被剪掉，被告過來後，伊等有找警員來
    ，將不正常電表拆下密封再裝上正常的電表，該電表不正常
    的地方是有改造齒輪比。」（見警卷第4至5頁，偵查卷(一)卷
    第32至33頁）等語相符；另證人即檢舉人Ａ１於原審審理時
    亦具結證稱：其是於白天經過東安路（口誤，後改成是東成
    街）及富農街交叉路口的超商去買東西時，看到電表的鎖開
    開的、有被剪斷，就在當天或隔天早上打電話，將看到時抄
    下來的電表電號告訴臺電公司，讓臺電公司去看看，因為他
    猜想電表的鎖被破壞掉就有問題，當時超商有在營業；該電
    表是放在超商與隔壁房子中間的側面牆上，是在東成街上等
    語無訛在卷（見原審卷第111至112、114至118頁），並指認
    上開所稱之超商即巨蛋超商無誤（見原審卷第0117頁），而
    所稱電表放置位置，亦與被告陳明：扣案電表是放在超商及
    隔壁相鄰的牆壁上等語相互一致（見原審卷第0118頁）；復
    有臺灣電力股份有限公司臺南區營業處南稽○六○一○○號
    用電實地調查書、九十五年二月二十一日臺南密發字第九五
    ○○二號函附檢舉相關資料、九十五年三月二日Ｄ臺南字第
    ○九五○三○○一七Ｙ號函附用電紀錄表、現場照片二張及
    扣案電表一個在卷可參（見警卷第11至12頁，偵查卷(一)第24
    頁，原審卷第102至103、106至107頁）；再徵諸扣案之電表
    經送請「財團法人臺灣大電力研究試驗中心」鑑定結果，已
    認為：「二本案之電度表經本中心檢驗結果詳如附件，檢查
    器差為負百分之三十（法定檢查器差允許範圍為正負百分之
    二），嚴重短計電度。三本案之電度表由外觀目視觀察，電
    度表內之『偏心傳動輪總成』與同型者不符，影響本案電度
    表之計量。」等情，則有「財團法人臺灣大電力研究試驗中
    心九十四年九月十九日大電表字第九四○九─○八四八號函
    及內附檢驗報告各一份附卷可稽（見原審卷第33至34頁）；
    扣案之電表確實有遭人以剪開損壞電表箱上層裝設電源開關
    之封印鎖，切掉電源後，打開電表箱下層，毀壞電表內之二
    道封印鎖並丟棄其中一道封印鎖後，以更換電表內之偏心傳
    動輪總成之方式，變造齒輪比，致電表計量變慢而失效不準
    ，洵堪認定。
  (三)依證人黃春長於檢察官偵查及原審理時之證稱：「依用電紀
    錄表從九十二年八月就有異常。」（見偵與查卷(一)第17頁）
    ，「較九十年及九十一年的總電數相當，但是九十二年電費
    就突然降了一萬多度，電費也少了三萬多元，所以從九十二
    年就開始有顯示異常。經對照九十二年八月開始，有明顯少
    於九十年及九十一年的用電度有異常，『電費突然降了二千
    度，五千元』，但是九十二年及九十一年比較，九十二年八
    月份當時還比九十一年八月天氣還熱，照理電費應該要升才
    對。」、「抄表日期是『雙月份十到十二日』之間，二月份
    顯示的電鍍是去年十二月十日到二月十日左右的電費情形（
    指如何發現異常）。」等語（見原審卷127、130頁）以察，
    顯見本案之電表封印鎖遭毀棄及竊電之始點，應認是用電紀
    錄表上所示抄表日期之九十二年八月，經對應至實際用電日
    期，即為九十二年六月十日至八月十二日間某日，應堪認定
    。再巨蛋超商係證人周晉生、劉世達、蔡進瑞等人於九十三
    年三月十二日前往稽查後，才換裝上正常之電表，已如前述
    ；基此，依據檢察官檢附臺電公司計算竊電度數之程式（見
    原審卷第49頁），核算被告自九十二年六月十日至八月十二
    日間某日起迄九十三年三月十二日止之竊電度數，合計達一
    萬四千一百四十度【即：（90年總用電量076656度＋91年總
    用電量75558度）÷2＝76107度〔年平均用電量〕，76107度
    ÷365日×270日〔竊電期間自九十二年八月電費月份至九十
    三年三月十二日止計九個月〕－ 42158度〔竊電期間之總用
    電量〕＝14140度〔竊電期間未經電表計量之度數〕】。
  (四)至被告雖為前揭情詞之抗辯，惟按：
  (1)本案雖無直接證據證明被告損棄上開扣案電表之封鉛，進而
    更換電表內部零件使之失效不準之行為；惟查被告於檢察官
    偵查中已供稱：其自九十一年起開始經營巨蛋超商，至九十
    三年三月間止，都是其在用電的等語無訛在卷（見偵查卷(一)
    第17頁）；則衡諸一般驗法則，如非該電表使用者，他人當
    無自掏腰包花錢為上開無益又屬違法行為之必要。且經原審
    向臺電公司函詢結果，檢舉竊電者雖可享有檢舉獎金，惟證
    人Ａ１於原審審理時具結證稱：他沒有去過巨蛋超商買過東
    西發生過糾紛，其學歷是國小，從事衣服加工業，並未從事
    過有關電表的相關工作，不知道要如何改電表，也不瞭解水
    電；他發現巨蛋超商電表有問題，是因為看到電表的鎖開開
    的、有被剪斷，而他家的電表鎖都有鎖好，所以才告訴電力
    公司。其只有檢舉過本件竊電案件，並沒有因此獲得檢舉獎
    金，電力公司事後也沒有跟他聯絡過，也不知道檢舉之後臺
    電公司如何處理，而經過那麼久，根本忘了有這件事等語（
    見原審卷第112至115、0117頁）；依上，足見證人Ａ１並無
    更換電表零件之專業技能，亦非專業檢舉人，事後又未關切
    本案處理情形，或有何迫切想要獲取檢舉獎金之舉；則在無
    其他積極證據足資證明下，自尚難認證人Ａ１是為了獲取檢
    舉獎金，而構詞誣陷被告，甚至不虞己有觸犯偽證罪或被揭
    發扣案電表是其毀棄封印鎖後更換齒輪零件事實，而仍執意
    為之之可能。
  (2)又證人即臺電公司員工黃春長於原審審理時已具結證稱：「
    電表箱有分上下層，上層是開關，下層是裝電表，上層的鎖
    是鎖住電源開關，避免打開，而且要動到電表齒輪桿必須將
    電源切離，才能進行改裝，本件封印鎖是有剪斷，所以有打
    開電表箱切斷電源（指若要更改齒輪桿的波紋，要先如何更
    改）。」「‧‧本案電表箱上層的鎖被破壞，所以本案更換
    齒輪比有斷電的必要，不然不需要剪斷該道鎖。」「外面如
    果斷電，超商裡面沒有電，裡面總開關斷電，外面還有電（
    指斷電與總開關有無關連）。」「有時候會觸電，因為電表
    下面有電源線，有導電的危險（指若未斷電，直接換電表齒
    輪，是否會觸電）。」「我們沒有做過，最起碼應該要五到
    十分鐘（指更換大約要多久時間）。」「只有在店裡面的人
    才知道（指外部斷電後再復電，超商裡面的電器使用狀態是
    否會不同，導致超商負責人知道）。」「（電表）改這樣的
    目的是為了減少電費的支出，而且換這個需要專業，也要大
    費周章來拆解。」等語綦詳在卷（見原審卷第128至130頁）
    ，足見本案竊電之方式係將電源切掉後，再更換電表內之偏
    心傳動輪總成，以變造齒輪比，而切掉電源時，竊電地點之
    住戶會無電力可用，必會查覺異狀，應堪認定。基此，徵諸
    證人即臺南市警察局第一分局後甲派出所巡邏警員洪明發於
    原審審理時具結證述：其於九十二及九十三年巡邏超商之期
    間，超商沒有遭竊過，也未曾報案有東西遭到毀損等情在卷
    （見原審卷第0125頁）；而被告於原審審理時亦供稱：超商
    內有裝設監視器等語（見原審卷第0132頁），再參以巨蛋超
    商迄九十二年十一月三十日止，均是二十四小時營業乙情（
    另詳後述），亦即巨蛋超商經本院認定扣案電表遭人更換電
    表內之偏心傳動輪總成，變造齒輪比，致計量變慢而失效不
    準之九十二年六月十日至八月十二日間某日許，自仍是二十
    四小時營業觀之，衡情倘非被告委請他人毀棄巨蛋超商電表
    封印鎖，並切掉電源，以便更換電表內之偏心傳動輪總成，
    則在二十四小時營業之巨蛋超商內之人員自應查覺有異，並
    告知被告報警處理方是；惟巨蛋超商並無任何報案紀錄，且
    身為巨蛋超商負責人之被告又未查覺有異，而陳稱不知情，
    究此顯與事理有違。從而，巨蛋超商之電表封印鎖遭毀棄，
    並切掉電源，更換電表內之偏心傳動輪總成，以便竊電一事
    ，當係在被告知情同意之情況下所為，亦堪認定。而實施竊
    電犯行本不以親自裝設為必要，被告委請並同意他人為上開
    行為，即符合竊電之構成要件。被告辯稱：電表不是其破壞
    的，其沒有竊電云云，顯係卸責之詞，亦無礙其罪責之成立
    ，尚難採信。
  (3)再者，經本院核閱被告所提出之「巨蛋超商」發票整理紀錄
    明細表以察，「巨蛋超商」於下列所示時間均為營業時間，
    而有交易紀錄：九十二年八月二日凌晨一時零五分（發票
    統一編號為00000000）、凌晨五時十五分（發票統一編號為
    00000000）；九十二年八月九日凌晨一時三十二分（發票
    統一編號為00000000）、凌晨五時十九分（發票統一編號為
    00000000）；九十二年八月十日凌晨一時十分（發票統一
    編號為00000000）、凌晨五時二十分（發票統一編號為0000
    0000）；九十二年九月七日凌晨一時四十分（發票統一編
    號為00000000）、凌晨五時四十分（發票統一編號為000000
    00）；九十二年九月十三日凌晨一時三十七分（發票統一
    編號為00000000）、凌晨六時二十二分（發票統一編號為00
    000000）；九十二年九月二十五日凌晨一時十分（發票統
    一編號為00000000）、凌晨五時四十四分（發票統一編號為
    00000000）；九十二年十月一日凌晨一時十一分（發票統
    一編號為00000000）、凌晨五時四十分（發票統一編號為00
    000000）；九十二年十月二日凌晨零時五十五分（發票統
    一編號為00000000）、凌晨五時四十四分（發票統一編號為
    00000000）；九十二年十月十五日凌晨一時二十五分（發
    票統一編號為00000000）、凌晨五時五十三分（發票統一編
    號為00000000）；九十二年十月十六日凌晨一時十三分（
    發票統一編號為00000000）、凌晨五時五十四分（發票統一
    編號為00000000）；九十二年十一月二十八日二十三時五
    十八分（發票統一編號為00000000）、凌晨六時四分（發票
    統一編號為00000000）；九十二年十一月三十日零時三十
    三分（發票統一編號為00000000）、凌晨五時五十四分（發
    票統一編號為00000000），有發票明細整理資料及發票存根
    聯共十六捲在卷可參（見原審卷第141至157頁），自屬真實
    。而按衡諸常情，一般消費者通常不會在商店門口等待商店
    開門營業時，立即入內消費，故「巨蛋超商」迄九十二年十
    月十六日止之營業時間，必然晚於前揭發票整理紀錄明細表
    所載每日最後一筆交易紀錄之時間（亦即約凌晨一時多），
    而較每日第一筆交易紀錄之時間（即約凌晨五時多）為早。
    因之，若如被告所稱超商每天未二十四小時營業云云，則其
    每天豈非均僅休息三、四個小時？亦有違常情。再參以證人
    洪明發於原審審理時已具結證稱：巨蛋超商約係於九十三年
    沒有二十四小時營業，約於九十三年前後才晚上沒營業，是
    白天問店員才知道的等語（見原審卷第0123、125至126頁）
    ；而證人黃春長於原審審理時亦具結證述：其於偵查中有說
    巨蛋超商係自九十二年十二月份起未二十四小時營業，那是
    根據同事查訪結果，說巨蛋超商早上七點多就開始營業，但
    營業到何時其不曉得等情（見原審卷第123、125至126、130
    頁）在卷以觀；顯見「巨蛋超商」迄九十二年十月十六日止
    ，仍是二十四小時營業乙情，應足認定。從而被告辯稱：其
    經營之巨蛋超商約從九十二年五、六月開始沒有二十四小時
    營業，當時營業時間是從早上七時起至晚上十一、二時止云
    云，尚與事實不符，自無足採。
  (4)至證人即「巨蛋超商」對面機車行老闆郭上丞於原審審理時
    雖證稱：其機車行一開始營業就有裝設攝影機，監視螢幕畫
    面擺設在超商內，因為當時超商有二十四小時營業，後來超
    商有時候沒二十四小時營業，其就將之搬回來；其機車行是
    於六、七月開始營業，但不確定是九十二年或九十三年；監
    視螢幕畫面裝了二、三個月後，其就搬回來。其知系爭超商
    沒有二十四小時營業，是因為他將監視器拆回來以後，有時
    候發現超商晚上有時候有開，有時候沒開，時間不一定。但
    何時發現這種現象，時間上不確定等語（見原審卷第0119至
    120、122頁）；而證人鄭勝茂及乙○○分別於本院審理時具
    結之證述內容（見本院卷第90至93頁）；究之，其中證人郭
    上丞部分並無法確定「巨蛋超商」究竟自何時開始沒有二十
    四小時營業，且依其證述亦足徵「巨蛋超商」係自九十二年
    或九十三年六、七月之後二、三月，即至少是於「巨蛋超商
    」之電表遭人更換零件之九十二年六月十日至八月十二日間
    某日許之後，才未二十四小時營業；至證人鄭勝茂及乙○○
    部分，均僅係籠統證述其見聞而已，惟並未確切證及被告所
    經營之「巨蛋超商」係自何時起未二十四小時營業，況渠等
    又非夜生活工作者，衡情豈知「巨蛋超商」在正常一般人睡
    眠期間有無營業之情形？因之，渠等之證述自尚不能採為有
    利被告之認定。
  (五)依上所述，本件事證已臻明確，被告所辯不足為其有利之認
    定，被告之犯行至堪認定，應予依法論科。
二、按行為後法律有變更者，適用行為時之法律。但行為後之法
    律有利於行為人者，適用最有利於行為人之法律，刑法第二
    條第一項定有明文。本件被告於犯罪時及原審判決時之刑法
    第四十一條第一項前段規定：「犯最重本刑為五年以下有期
    徒刑以下之刑之罪，而受六個月以下有期徒刑或拘役之宣告
    ，因身體、教育、職業、家庭之關係或其他正當事由，執行
    顯有困難者，得以一元以上三元以下折算一日，易科罰金。
    」又被告行為時於犯罪時及原審判決時之易科罰金折算標準
    ，修正前罰金罰鍰提高標準條例第二條前段（現已刪除）規
    定，就其原定數額提高為一百倍折算一日，則本件被告行為
    時及原審判決時之易科罰金折算標準，應以銀元三百元折算
    一日，經折算為新臺幣後，應以新臺幣九百元折算為一日。
    惟九十四年二月二日修正公布並於九十五年七月一日施行之
    刑法第四十一條第一項前段則規定：「犯最重本刑為五年以
    下有期徒刑以下之刑之罪，而受六個月以下有期徒刑或拘役
    之宣告者，得以新臺幣一千元、二千元或三千元折算一日，
    易科罰金。」比較修正前後之易科罰金折算標準，以九十五
    年七月一日修正公布施行前之規定，較有利於被告，則應依
    刑法第二條第一項前段，適用修正前刑法第四十一條第一項
    前段規定，定其折算標準。再者，關於刑法規定各罪法定刑
    有罰金刑者：原應適用罰金罰鍰提高標準條例第一條前段規
    定：「依法律應處罰金、罰鍰者，就其原定數額得提高為二
    倍至十倍。」（按該條規定業於七十二年七月二十七日經司
    法院、行政院令發布：「依勘亂時期罰金罰鍰提高標準條例
    第一條前段及第三條規定將刑法定有罰金各條之罰金數額，
    均提高為十倍。」並自七十二年八月一日起施行），然九十
    五年七月一日施行之刑法施行法第一條之一前段則規定：「
    中華民國九十四年一月七日刑法修正施行後，刑法分則編所
    定罰金之貨幣單位為新臺幣。九十四年一月七日刑法修正時
    ，刑法分則編未修正之條文定有罰金者，自九十四年一月七
    日刑法修正施行後，就其所定數額提高為三十倍。」本件被
    告所犯之罪其法定罰金刑部分，無論依罰金罰鍰提高標準條
    例第一條前段或九十五年七月一日施行之刑法施行法第一條
    之一前段規定，二者罰金上限均相同，自無有利與否之比較
    問題。次按刑法第三十五條第二項規定：「同種之刑，以最
    高度之較長或較多者為重。最高度相等者，以最低度之較長
    或較多者為重。」因而罰金之下限，依新刑法第三十三條第
    五款規定：「罰金：新臺幣一千元以上，以百元計算之。」
    依舊刑法第三十三條第五款規定：「罰金：一元以上。」二
    者比較結果，顯然以舊刑法罰金之下限為較輕，而有利於被
    告。則依新刑法第二條第一項前段從舊從輕原則，本件應適
    用修正前舊刑法及罰金罰鍰提高標準條例第一條前段規定。
    另行為後法律有變更者，依修正前刑法第二條第一項之規定
    ，以適用裁判時法為原則，如行為時法有利於行為人，則例
    外適用行為時法；依修正後刑法第二條第一項規定，以適用
    行為時法為原則，惟如裁判時法有利於行為人，則例外的適
    用裁判時法。以往實務見解，認原判決未及比較適用新舊法
    時，上訴後，雖比較結果以舊法有利於行為人，而原判決別
    無其他撤銷事由，仍應由本院以此為由撤銷改判。惟修正後
    之規定係以適用行為時法為原則，因此原判決雖未及比較適
    用，然上訴本院後，經比較新舊法，行為後之法律並非較有
    利於行為人，仍應適用行為時法，則原判決適用行為時法即
    無不當，自不構成撤銷之事由，合先敘明。
三、按依刑法第三百二十三條之規定，電能關於該（竊盜）章之
    罪以動產論，惟被告竊取電流之竊盜行為因與電業法第一百
    零六條第三款間，有普通法與特別法之關係，依特別法優於
    普通法之原則，自應適用電業法第一百零六條第三款之罪處
    斷（最高法院83年度台上字第6779號判決參照）。因之本案
    被告將電表箱上及電表內屬於臺電公司委託第三人保管之封
    印鎖私文書鎖毀壞丟棄（此構成刑法第三百五十二條之毀損
    文書罪部分，應不另為公訴不受理之諭知，詳後述），並更
    換電表內之偏心傳動輪總成，致電表計量失準，核其所為，
    係犯電業法第一百零六條第三款之竊電罪。又本案查無被告
    有何更改電表之專業知識背景（據被告供稱案發前均是從事
    超商經營，見警卷第02頁），顯然被告應是委請不詳姓名、
    年籍之人毀棄封印鎖，並更換電表內之偏心傳動輪總成，使
    電表計量失準，因之被告與該不詳姓名、年籍之成年人就上
    開所犯之罪間，具有犯意聯絡及行為分擔，應論以共同正犯
    （按九十四年二月二日修正公布，而於九十五年七月一日生
    效實施之刑法第二十八條，雖將舊法之「實施」修正為「實
    行」；其中「實施」一語涵蓋陰謀、預備、著手及實行之概
    念在內，其範圍較廣；而「實行」則著重於直接從事構成犯
    罪事實之行為，其範圍較狹；二者之意義及範圍固有不同，
    但對本案被告與不詳姓名、年籍之成年人共犯電業法第一百
    零六條第三款之竊電罪之情形而言，刑法第二十八條之修正
    內容，對於被告並無「有利或不利」之影響，自無比較新舊
    法之問題）。再被告其一次竊電行為繼續進行，係屬繼續犯
    性質之單純一罪，故其後繼續所犯不另論罪。另被告主觀上
    係出於竊電之單一犯意，其接續損壞二只封印鎖侵害同一法
    益，應為接續犯而成立一罪。至被告係於九十二年六月十日
    至八月十二日間某日許，毀棄電表封印鎖後更換電表內之偏
    心傳動輪總成竊電之事實，已如前述；檢察官起訴書載明本
    案發生始點係自九十二年八月間某日起一節，尚有誤認；惟
    被告自九十二年六月十日至八月十二日間某日起迄同年八月
    間某日止之竊電行為，雖未為起訴書所論列，惟此與前揭已
    論罪部分，具有繼續犯之實質上一罪關係，應認仍為起訴效
    力所及，本院依法自得併予審理。
四、原審以被告事證已臻明確，因予論罪科刑，固非無見。惟查
    臺電公司固為公營事業機關，然其從事公司職務之人員（指
    單純之供電），應認為非新刑法上所稱之公務員（另詳後述
    ），因之，該封印雖為臺電公司服務人員所製作，表示一定
    用意之符號，究之應依刑法第二百二十條第一項規定，以同
    法第二百十條之私文書論；從而被告將電表箱上及電表內之
    封印鎖私文書鎖毀壞丟棄，核其所為係犯刑法第三百五十二
    條之毀損文書罪；原判決因未及比較適用，致認被告此部分
    所為係犯刑法第一百三十八條之損壞公務員委託第三人掌管
    之文書罪，並與違反電業法部分。依牽連犯規定從一重之刑
    法第一百三十八條之罪處斷，尚有未洽；被告上訴意旨否認
    犯罪，而指摘原判決不當，雖無理由；惟原判決既有可議，
    即屬無可維持，自應由本院將原判決撤銷改判。爰審酌被告
    竟以改變電表結構及毀棄封印鎖手段，竊取共計一萬四千一
    百四十度之電力，以達其減少繳交電費之目的，造成臺電公
    司的損失，且犯後未能坦承犯行，一再爭執，及其犯罪之動
    機、目的、手段、品行智識程度、生活狀況等一切情狀，仍
    量處有期徒刑五月，並諭知易科罰金之折算標準，以示儆懲
    。至扣案之電表一個，非屬被告所有，而被告庭呈之發票存
    根聯十六捲，亦非被告供本案犯罪所用之物，爰均不宣告沒
    收，附此敘明。
乙、不另為公訴不受理諭知部分：
一、公訴意旨另以：被告甲○○於前揭時地，為減少其超商之營
    業用電量，竟基於毀棄電表封印鎖之犯意，未經臺電公司同
    意，而委由亦具共同犯意聯絡之已成年惟不詳姓名年籍者，
    擅自破壞臺電公司用電電號00000000號電表，其方
    式係剪開損壞電表箱上層裝設電源開關之封印鎖，切掉電源
    後，打開電表箱下層，毀壞電表內之二道封印鎖並丟棄其中
    一道封印鎖後，以更換電表內之偏心傳動輪總成之方式，變
    造齒輪比，致使電表計量減少失效不準；嗣經Ａ１向臺電公
    司檢舉，始得知上情；案經臺電公司訴由臺南市警察局第一
    分局報告臺灣臺南地方法院檢察署檢察官偵查起訴；因認被
    告甲○○又涉犯刑法第一百三十八條損壞公務員委託第三人
    掌管之文書罪嫌等語。
二、按刑法第三百五十二條、第三百五十四條至第三百五十六條
    之罪，須告訴乃論；刑法第三百五十七條定有明文。又按告
    訴乃論之罪，其告訴應自得為告訴之人知悉犯人之時起，於
    六個月內為之；至告訴仍論之罪，其告訴已逾告訴期間者，
    應諭知不受理之判決；刑事訴訟法二百三十七條第一項、第
    三百零三條第三款亦定有明文。
三、經查按行為後法律有變更者，適用行為時之法律。但行為後
    之法律有利於行為人者，適用最有利於行為人之法律，刑法
    第二條第一項定有明文。本件被告行為後，依修正前刑法第
    十條第二項規定及實務見解，因臺電公司為公營事業機關，
    其從事公司職務之人員，固認為屬刑法上所稱之公務員。惟
    九十四年二月二日修正公布之刑法（下稱新刑法）第十條第
    二項已規定：「稱公務員者，謂下列人員：一依法令服務於
    國家、地方自治團體所屬機關而具有法定職務權限，以及其
    他依法令從事於公共事務，而具有法定職務權限者。二受國
    家、地方自治團體所屬機關依法委託，從事與委託機關權限
    有關之公共事務者。」並自九十五年七月一日生效。易言之
    ，臺電公司雖為公營事業機關，惟係依公司法組織，其員工
    並非服務於國家或地方自治團體所屬機關之人員，自不屬於
    新刑法第十條第二項第一款前段之「身分公務員」類型；至
    是否屬同條項第一款後段之「授權公務員」類型，宜視其是
    否依法令負有一定公共事務之處理權限而定；按臺電公司供
    應電力予社會一般大眾（包括公司、工廠等），乃按雙方合
    意之供電契約，復由臺電公司依用電客戶每月使用電量核計
    電費，究之乃屬「私經濟行為」，而非「公權力行使」之事
    項，且臺電公司承辦此業務者，亦非政府採購法規定之承辦
    、兼辦或監督採購行為，自亦非屬「授權公務員」類型；而
    按刑法上之公文書，依新刑法第十條第三項規定，指「公務
    員職務上製作之文書」，是公文書與私文書之區別，需視其
    是否為公務員基於職務所製作而定；按電表封印，正反兩面
    刻有「臺電」字樣，顯為表示該電表已經檢驗加封，為正確
    計算供電的標準，鉛質封印并非表內機件，而為表示一定用
    意之符號；惟臺電公司固為公營事業機關，然其從事公司職
    務之人員（指單純之供電），應認為非新刑法上所稱之公務
    員，已如前述，因之，該封印雖為臺電公司服務人員所製作
    ，表示一定用意之符號，究之應依刑法第二百二十條第一項
    規定，以同法第二百十條之私文書論。從而被告將電表箱上
    及電表內之封印鎖私文書鎖毀壞丟棄，核其所為係犯刑法第
    三百五十二條之毀損文書罪。公訴人因未及比較適用，而認
    被告此部分所為係犯刑法第一百三十八條之損壞公務員委託
    第三人掌管之文書罪，尚有未洽，應予變更。又刑法第三百
    五十二條之毀損文書罪，依同法第三百五十七條之規定須告
    訴乃論，且告訴乃論之罪，其告訴應自得為告訴之人知悉犯
    人之時起，於六個月內為之；本案被告涉犯毀損文書罪嫌，
    臺電公司係於九十三年三月十二日查獲知悉，惟臺電公司卻
    至九十三年十二月二十三日始發文向臺南市警察局第一分局
    提出告訴，有臺電公司臺南區營業處九十三年十二月二十三
    日Ｄ九三一二─○一六九Ｙ號函一份在卷可憑（見警卷第06
    頁），顯已逾告訴期間，則揆諸前揭說明，本應為不受理之
    判決；惟公訴人認被告此部分所犯與前揭已論罪科刑（即違
    反電業法）之罪間，具有牽連犯（本案被告行為後，刑法第
    五十五條關於牽連犯之關係，業於九十四年二月二日修正公
    布刪除，並於九十五年七月一日施行；則被告之犯行，因行
    為法業已刪除牽連犯之規定，此刪除雖非犯罪構成要件之變
    更，但顯已影響行為人刑罰之法律效果，自屬法律有變更；
    而依修正後之刑法既已刪除牽連犯之規定，則所犯上述各罪
    應依數罪併罰之規定分論併罰，比較新舊法之規定，修正後
    之規定並非較有利於被告，依刑法第二條第一項之規定，應
    適用行為時之法律，即仍有修正前刑法第五十五條牽連犯規
    之適用）之裁判上一罪關係，爰不另為不受理之諭知。
、據上論結，應依刑事訴訟法第369條第1項前段、第364條、
    第299條第1項前段，電業法第106條第3款，刑法第11條前段
    、第28條、修正前刑法第41條第1項前段，修正前罰金罰鍰
    提高標準條例第1條前段、第2條，判決如主文。
本案經檢察官吳忠賢到庭執行職務。
中　　華　　民　　國　　96　　年　　2 　　月　　26　　日
                  刑事第三庭    審判長法　官  陳義仲
                                      法　官  宋明蒼
                                      法　官  張世展
以上正本證明與原本無異。
如不服本判決，應於收受本判決後十日內向本院提出上訴書狀。
其未敘述上訴理由者並得於提起上訴後十日內向本院補提理由書
狀（均須按他造當事人之人數附繕本）「切勿逕送上級法院」。
　　　　　　　　　　　　　　　　　　　書記官  魏芝雯
中　　華　　民　　國　　96　　年　　2 　　月　　27　　日
附錄：本判決論罪法條：
電業法第106條第3款
 (罰則 (二) ----竊電)
有左列行為之一者為竊電，處 5 年以下有期徒刑、拘役或 5 百
元以下罰金
：
三  損壞或改變電度表、無效電力計、其他計電器之構造，或以
    其他方法使其失效不準者。
